# 关于拟IPO企业的两个问题

提问人：搬运工 时间：2020-09-26 22:10:00
一、关于业务合并的判断乙公司从事建筑工程施工及提供相关技术服务，提供技术服务涉及的专利属于控股股东所有并无偿授予其使用。 2017 年 12 月，乙公司的控股股东控制的A拟上市公司设立甲公司专门提供施工技术服务， 2018 年 3 月，乙公司将其提供技术服务相关的客户资源及员工转移至甲公司，同时控股股东将其拥有的与施工相关的专利技术无偿转让给甲公司；请教各位老师，以下几个问题的处理是否恰当：1. 乙公司提供技术服务所用的专利虽然由控股股东拥有，但相关专利随着客户资源和人员转移也转让至甲公司，具备构成业务所需的投入及实质性加工处理过程，我认为构成业务，应作为同一控制下业务合并进行处理；2. 如果按照同一控制下业务合并进行处理，需要单独编制乙公司与提供技术服务相关的业务报表进行追溯合并，乙公司提供的技术服务是分两种业务模式进行的：一是可以单独核算的，具体为单独签订合同提供技术服务；二是无法单独核算，具体为技术服务同施工业务一起提供，并且在合同中并未对技术服务及施工业务分别定价；提供技术服务主要的成本就是人工成本，但提供技术服务的员工与施工员工也是混在一起用工的和管理的，无法合理区分，此外管理部门及销售部门等也是共用的。考虑过是否可以按照技术服务及施工服务的收入比例进行拆分成本及费用，但是考虑到施工工程收入占比远大于技术服务，这样分出来的技术服务成本费用金额很小，看上去也不合理，项目组无法对相关成本费用进行合理准确的划分，因此在编制技术服务相关的业务报表时，对于无法单独区分的收入、成本及费用等不进行剥离，直接按照可以明确区分的收入及资产、负债等进行编制。3. 控股股东无偿转让专利技术给甲公司，考虑到甲公司为A拟上市公司的子公司，无偿转让对A拟上市公司未来申报是否构成影响，是否应对相关专利进行评估并根据评估价值按股东的捐赠进行会计处理更合理。已与券商讨论，券商认为IPO申报过程中类似的案例较多均未进行会计处理，项目组也去搜过已过会的类似案例确实存在。 二、股份支付处理A拟上市公司于 2020 年 8 月对公司中层以上管理人员以及A公司的控股股东控制的集团内其他单位的高管授予限制性股票，行权条件为激励对象需从授予日起在A公司以及控股股东控制的其他单位服务期限满 60 个月，A拟上市公司的申报期为2017-2019.6，在本次授予名单里的某员工目前为A公司控股股东集团的副总裁，目前在A公司除了担任董事以外无其他任职，在 2019 年 2 月之前曾经为A公司的总经理。请问各位老师以下处理是否正确：由于本次股份支付设定了明确的服务期限，根据 54 条的规定，A公司将对涉及本公司员工的股份支付费用在未来 5 年内分摊，并计入经常性损益。但对于集团副总裁，由于其在授予时已经不再是A公司的员工，因此无需在A公司层面确认其股份支付费用。

回答人：chenyiwei
1 、由于此处没有提及该业务所使用的有形资产的转移，因此需关注该业务用到的有形资产是否显著不重大且具有高度的可替代性，因而并不是构成业务的必要组成要素。在此前提下，可以将该项业务及无形资产的转移认定为业务合并。
对业务报表的剥离模拟，一般建议按照不同收入的比例分担相应的费用，不建议仅仅列入直接相关的损益项目。
无偿转让专利，如果该专利为该业务所需的必要资产，则应作为同一控制下业务合并的一部分进行处理，按原账面价值（可能为零）入账；反之应评估入账并确认资本公积。
2 、关于股份支付，基本赞同你的意见。